【裁判字號】    92,上,133
【裁判日期】    920610
【裁判案由】    租佃爭議
【裁判全文】
臺灣高等法院臺中分院民事判決      九十二年度上字第一三三號
      上  訴  人  甲○○
                  乙○○
                  丙○○
      訴訟代理人  戊○○
      法定代理人  己○○
      訴訟代理人  丁○○
                  庚○○
右當事人間租佃爭議事件，上訴人對於中華民國九十二年二月十三日臺灣臺中地方法
院第一審判決（九十一年度訴字第二一二二號），提起上訴，本院判決如左：
      主      文
原判決關於駁回上訴人後開第二項之訴部分及訴訟費用之裁判均廢棄。
確認上訴人與被上訴人間就坐落台中縣新社鄉○○段第三四七號面積一二二八點六四
平方公尺土地之耕地租賃關係存在。
第一、二審訴訟費用由被上訴人負擔。
      事      實
甲、上訴人方面：
一、聲明：求為判決如主文所示。
二、陳述：除與原判決記載相同者，茲予引用外，補稱：
  (一)查原審判決上訴人敗訴，其理由無非以：依最高法院八十八年度台上字第一號判
    例之意旨，承租他人之非農、漁、牧地供耕作之用者，既非耕地租用，自無耕地
    三七五減租條例規定之適用。原審另引平均地權條例施行細則第六十一條第一項
    、農業發展條例第三條第十一款規定之「耕地」定義、土地法第三十條（農地不
    包含林地）、非都市土地使用管制規則第七條（山坡地保育區之土地，在未編定
    使用地之類別前，適用林業用地管制）及森林法施行細則第五條第一項前段、第
    二項（編為林業用地之土地，不得供其他用途之使用）等規定，而認定本件系爭
    土地既屬國有林班地，而非農、漁、牧地，所成立之租賃契約，即非耕地租賃，
    僅能認係一般土地租賃關係等語。惟本件系爭土地於總登記前，原管理機關臺灣
    省政府農林廳林務局大甲林區管理處（以下簡稱大甲林區管理處，改制後為東勢
    林區管理處）即以耕地放租為耕作使用，地目為（旱），並收取租金；準此，
    依平均地權條例施行細則第六十一條第一項末段：「．．．或末依法編定而土地
    登記簿記載為田、旱地目之土地」仍應定義為耕地之規定，本件系爭土地為未依
    法編定，地目為「旱」之土地，其出租作耕地使用，自屬耕地租用。原審判決所
    援引之判例、法令，均係基於已實施區域計畫以後完成編定用地之土地，以為認
    定是否為農地或耕地之基礎，與本件系爭土地於出租之時，係暫未編定之用地不
    同，系爭土地縱屬國有林班地範圍內之土地，其性質依法仍屬耕地；且系爭土地
    雖依非都市土地使用管制規則第七條之規定，應「適用林業用地管制」，惟依同
    規則第八條之規定，於土地使用編定後（即倘編為林業用地），其原有使用不合
    土地使用分區規定者，仍得為從來之使用，是準此規定意旨，本件系爭土地，仍
    得為從來之耕作使用，原審判決適用法令及判例是否正確，不無疑義。
  (二)又原審判決認為：內政部民國（下同）八十九年九月十八日台（八九）內地字第
    八九一二五六四號函關於土地法第一百零六條所定農地認定標準之函釋，乃行政
    機關內部之函釋，並無從拘束法院。惟查上開函釋係內政部邀集財政部（被上訴
    人之上級機關）等有關機關會商，獲致結論：「訂定耕地租約之始，如該土地尚
    未實施非都市土地使用管制。或屬未登記土地，因民眾與政府訂定者為耕地租約
    ，且約定作耕作使用，其迄今均依約使用者，基於信賴保護及誠信原則，類此情
    形一併考量認定屬於耕地租用之範圍」，並經該部函請司法院秘書長以八十九年
    八月二十一日（八九）秘台廳民二字第一九○六四號函復：核屬主管機關之權責
    。被上訴人既係財政部之所屬機關，對財政部就土地法第一百零六條所規定農地
    之認定標準所為之意思表示，自宜遵從，始符合行政內部規範及對外之誠信原則
    。從而，被上訴人對於財政部所為之表示，宜受拘束，不宜有不同之主張。又原
    審判決將上開函釋中，「依約使用」誤認為「依約繳租」，混淆兩者概念之法律
    上意義（按未依約使用，指未依約作耕作使用，原訂租約無效；而未依約繳租僅
    係租約終止之事由，有耕地三七五減租條例第十六條、第十七條之規定可資參照
    ）。本件系爭耕地，於辦理總登記前係屬未登記之土地，並未實施非都市土地使
    用管制，即經大甲林區管理處以耕地放租，且迄今仍由上訴人依約耕作使用，依
    上開函釋，被上訴人宜受財政部所表示見解之拘束，並基於信賴保護及誠信原則
    ，認定兩造間就系爭土地有耕地租約存在。
  (三)又本件上訴人未繳租，乃因出租人即管理機關之變更所致。因公地放租實務上均
    自出租機關開具租金繳納聯單，交由承租人至指定處所繳納，惟本件變更後之出
    租機關並未開具上開聯單，故就上訴人未繳租事宜，實不得歸責於承租人，且在
    系爭租約經依法終止前，應不得據為耕地租賃關係不存在之認定。
乙、被上訴人方面：
一、聲明：求為判決：
  (一)上訴駁回。
  (二)第二審訴訟費用由上訴人資疆
二、陳述：除與原判決記載相同者，茲予引用外，補稱：
  (一)上訴人所稱系爭土地於總登記前，即已放租與林阿元耕作，並已繳納四十五年至
    五十四年之代金地租，雙方已有耕地租賃關係乙節，依行政院農業委員會林務局
    東勢林區管理處梨山八十八年十二月二十一日八八勢政字第一○九二六號函略以
    ：經查甲○○三人之父親林阿元，前奉林務局五十五年十月三十日林政字第二六
    一六六號函准承租東勢事業區第九十林班暫准放租「佃」地，面積零點一二五八
    公頃，茲因林班地解除，本案租地奉令於五十九年八月三十一日註銷該租賃契約
    等語，及前臺灣省政府農林廳林務局五十九年九月五日林政字第四三五○七號函
    檢附該東勢事業區暫准放租宜農部分放租林地清冊，移交台中縣政府接管在案。
    依上所述。本件系爭土地移交台中縣政府接管當時，係造具林地清冊，且林務局
    乃主管全國林地業務，焉有辦理耕地放租之情形？本件系爭土地解除林班地之前
    ，當適用林業用地管制；又系爭土地登錄後，依土地登記謄本所載，仍為山坡地
    保育區暫未編定用地之土地，依九十二年二月七日修正公布之農業發展條例第三
    條第十一款之規定，非屬耕地之範圍，另依非都市土地使用管制規則第七條及森
    林法施行細則第三條第一項前段、第二項之規定，仍應適用林業用地之管制。綜
    上所述，系爭土地於五十九年始解除林班地管制，依最高法院八十八年度台上字
    第一號判例意旨，即非耕地租賃，自無耕地三七五減租條例之適用。另上訴人所
    稱系爭土地依非都市土地管制使用規則第八條得為從來之使用一事，經查系爭土
    地於五十九年間業經出租機關註銷租賃關係在案，依法顯然不能再為從來之使用
    。
  (二)有關內政部八十九年九月十八日台（八九）內地字第八九一二五六四號函，就土
    地法第一百零六條所規定之農地認定標準研商結論，因本件系爭土地，自始即未
    訂定耕地租約，本件顯屬一般租賃契約，而該租賃契約既經原出租機關註銷在案
    ，該租賃關係亦顯已不存在。
  (三)又行政院農業委員會林務局東勢林區管理處九十二年五月二日勢政字第○九二三
    一○三○一八號函說明四略謂：「有關解除林班地時，其租地造林合約依上揭台
    灣省政府令示：『．．．上項土地中如原係為租地造林等合約者，應由原出租機
    關於五十九年八月底前解除租約，以免影響放領工作』，大甲林區管理處業於五
    十九年九月十六日甲經字第一一六六六號通知各該租地造林代表、竹林保育人、
    暫准（特別）放租承租人應予註銷契約或終止放租，於九月十八日、十九日前來
    辦理註銷手續案」，顯見系爭土地亦依前開函文辦理。按政府機關之公文書，依
    民事訴訟法規定，具有真正法律效力，本件土地租賃關係既經出租機關註銷，且
    上訴人嗣後即未繳交租金，即難認為上訴人係依約使用土地而有受誠信原則信賴
    保護之必要，從而系爭土地之租賃關係自五十九年起即不存往，上訴人訴請確認
    兩造間之耕地租賃關係存在，要無理由。
      理      由
一、本件上訴人起訴主張：系爭坐落台中縣新社鄉○○段三四七地號，面積一二二八
    ．六四平方公尺之國有土地（重測前為鳥銃頭段二一○－一二地號土地），於四
    十八年總登記前，即已由大甲林區管理處放租予上訴人之父林阿元耕作（林阿元
    於五十七年間死亡），而林阿元自四十五年至五十四年間亦有繳納代金地租，依
    內政部八十九年九月十八日台（八九）內地字第八九一二五六四號函意旨，於放
    租之始，林阿元與大甲林區管理處間，應已成立耕地三七五減租條例之耕地租約
    。嗣系爭土地輾轉由被上訴人接管，依耕地三七五減租條例第二十五條之規定及
    內政部九十年七月四日台（九○）內中地字第九○一○七四八號函釋之意旨，已
    發生之耕地租賃，縱管理機關變更，其原已依法存續之租賃關係，不受影響；而
    上訴人為林阿元之繼承人，當然因繼承而為該耕地租約之承租人。又上訴人在系
    爭土地繼續耕作迄今，該耕地租約在兩造間自仍屬存續，惟被上訴人竟否認兩造
    間有耕地租賃關係存在，爰求為判決確認兩造間就系爭土地之耕地租賃關係存在
    等語（上訴人於原審另請求被上訴人應會同上訴人就系爭土地訂定書面契約及辦
    理租約登記，此部分為原審駁回後，未據上訴人聲明不服）。
二、被上訴人則以：系爭土地於放租時係林班地，並非耕地，故並非耕地三七五減租
    條例所規定之耕地租約，而屬一般租賃契約；退步言之，即使該耕地租約存在，
    亦已於五十九年八月三十一日經臺灣省政府農林廳林務局奉令註銷，因之上訴人
    之主張實無理由。且耕地租約依三七五減租條例第六條第一項之規定應一律以書
    面為之，上訴人應提出書面租約以為耕地租約存在之證明等語，資為抗辯。
三、上訴人主張：渠等為林阿元之繼承人，林阿元於四十五年時，向大甲林區管理處
    承租系爭東勢九十林班地二一○－一二假地號、假地目「（同旱）」之國有土
    地使用，林阿元並繼續繳納代金地租至五十四年；嗣林阿元於五十七死亡，系爭
    土地由渠等繼續耕作迄今；四十八年間，系爭土地完成總登記，經編為新社鄉○
    ○○段二一○－一二地號、地目旱，使用分區為山坡地保育區，使用地類別則暫
    未編定（九十年七月二十二日，系爭土地因地籍圖重測，經變更為新社鄉○○段
    三四七地號，面積一二二八．六四平方公尺，至地目、使用分區、使用地類別等
    登記內容均未變動）；五十九年九月五日，系爭土地因解除林班地管制，改由臺
    灣省政府地政處經管台中縣政府代管；八十八年十一月一日，系爭土地再由台中
    縣政府移交被上訴人管理等情，業有兩造分別提出之台中山林管理所與大甲林區
    管理處國有土地繳納代金地租聯單十紙、土地繼續耕作四鄰證明、土地登記（簿
    ）謄本三份。台中縣政府八十八年十一月一日八八府地用字第三○三四○五號函
    與所附國有非公用土地移接清冊、台灣省政府農林廳林務局東勢林區管理處八十
    七年十月二十七日八十七勢政字第九三六八號函附卷可稽（附原審卷第十七至十
    九頁、第一一五至第一一八頁、第一六七頁、本院卷第六頁、第五十四至第五十
    五頁），並為被上訴人所不爭執，自堪信為真正。
四、上訴人另主張：系爭土地於放租之初，即係以耕地放租為耕作使用，迨四十八年
    總登記後，系爭土地地目經編定為「旱」，使用地類別則暫未編定，依平均地權
    條例施行細則第六十一條第一項末段之規定，仍屬耕地，是林阿元與大甲林區管
    理處間就系爭土地，仍係成立耕地三七五減租條例之耕地租約無疑；被上訴人則
    抗辯謂：系爭土地非屬耕地，林阿元與大甲林區管理處當時所成立者，僅為一般
    之租賃契約云云。經查：
  (一)耕地三七五減租條例第一條前段雖規定：「耕地之租佃，依本條例之規定」，惟
    該條例對於何謂「耕地」？何謂「耕地之租佃（或耕地租約）」？（並未進一步
    加以規定，自應依該條例第一條後段：「本條例未規定者，適用土地法及其他法
    律之規定」之規定，參照土地法或其他法律之規定決之。而土地法第一百零六條
    第一項（本條項自三十五年四月二十九日土地法修正公布後，並未再加修正）規
    定：「以自任耕作為目的，約定支付地租，使用他人之農地者，為耕地租用」，
    則本條項所稱之耕地租用，即為耕地三七五減租條例所稱之耕地租約；此外，最
    高法院八十八年度台上字第一號判例意旨略謂：「按耕地租用，係指以自任耕作
    為目的，約定支付地租使用他人之農地者而言，土地法第一百零六條第一項定有
    明文，所稱農地參照同條第二項之立法精神應包括漁地及牧地在內。承租他人之
    非農、漁、牧地供耕作之用者，既非耕地租用，自無耕地三七五減租條例規定之
    適用」，可見系爭土地之能成立耕地租賃契約須具備系爭土地係屬耕地，及林阿
    元係以自任耕作為目的而使用系爭土地兩項要件，茲就系爭土地是否符合該兩項
    要件分述如下：
  1.系爭土地於四十八年總登記以前，地目即暫時編為「」，此有林阿元繳納地租
    ，台中山林管理所及大甲林區管理處出具之國有土地繳納代金地租聯單記載系爭
    土地之假地目為「」可證，而地號「」之土地即為從事旱作物之土地，此有
    行政院農業委員會林務局東勢林區管理處九十一年十二月十日九一勢政字第○九
    一三一六二二四一號函在卷可稽（附原審卷第一八五頁），而系爭土地於四十八
    年總登記時，依卷附之土地登記簿謄本所示，其地目亦編為「旱」，系爭土地之
    地目既為「」及「旱」，自屬耕地，且現行平均地權條例施行細則第六十一條
    規定：「本條例第四十五條第一項所稱依法作農業使用及繼續耕作之農業用地，
    指左列土地。耕地：依區域計畫法編定之農牧用地，或依都市計畫法編定為農業
    區、保護區之田、旱地目土地，或未依法編定而土地登記簿記載為田、旱地目之
    土地。九十二年二月七日修正公布前之農業發展條例第三條第十一款規定「耕地
    ：指合於下列規定之土地：依區域計畫法劃定為特定農業區、一般農業區、山坡
    地保育區、森林區之農牧用地，或依都市計畫法劃定為農業區、保護區之田、旱
    地目土地，或非都市土地暫未依法編定之田、旱地目土地。」系爭土地為尚未依
    法編定使用地類別而土地登記簿記載為旱地目之土地，即係平均地權條例及農業
    發展條例所定之耕地，因此林阿元承租系爭土地當時，系爭土地雖為林班地，但
    仍不失為耕地。
  2.依台中山林管理處及大甲林區管理處出具之國有土地繳納代金地租聯單所示，林
    阿元係以地瓜折合代金繳納地租，可見林阿元係以系爭土地供耕作使用，台中山
    林管理所及大甲林區管理處始會與林阿元約定以旱地之主要作物地瓜為地租之租
    額，證人東勢林區管理處職員詹明豐於原審到庭證稱：「依照資料可看出，他們
    是以佃地使用，所以我們暫准放租佃地；當時我們依照縣政府公告的地租標準收
    地租」（見原審卷第一四四頁），再依被上訴人所提臺灣省政府農林廳林務局五
    十九年九月十五日林政字第四五三二○號令所附之「大甲林區管理處暫准放租（
    宜農地「田、」部分契約註銷明細表」（附原審卷第一五六至一五九頁）。系
    爭土地亦列在其內，顯然系爭土地因宜農使用，大甲林區管理處乃將之出租予林
    阿元，供其繼續耕作使用，林阿元當係以自任耕作為目的而使用系爭土地。
  3.系爭土地於林阿元承租當時係屬耕地，大甲林區管理處又係出租予林阿元自任耕
    作之用，則林阿元向大甲林區管理處承租系爭土地自可成立耕地租約。
  (二)被上訴人雖引非都市土地使用管制規則第七條之規定：「山坡地範圍內森林區、
    山坡地保育區及風景區之土地，在未編定使用地之類別前，適用林業用地之管制
    」及森林法施行細則第五條第一項前段、第二項之規定：「編為林業用地之土地
    ，不得供其他用途之使用」、「土地在未編定使用地之類別前，依其他法令適用
    林業用地管制者，準用前項之規定」，認系爭土地既應適用林業用地管制，依前
    揭規定，即不得供其他用途之使用云云。惟查，上揭森林法施行細則之規定，係
    於七十六年六月三十日時始經修正發布，於三十七年二月二十八日修正發布森林
    法施行細則全文時，其第六條前段係規定：「編定為森林用地之土地，不得供他
    項使用（修正後第六條規定移至第五條第一項）。系爭土地既未經編定為森林用
    地，於七十六年六月三十日森林法施行細則修正發布前，自無所謂「不得供他項
    使用」可言。且七十六年六月三十日森林法施行細則修正發布當時之農業發展條
    例第三條第十一款已將未依法編定農業用地但土地登記簿記載田、旱地目之土地
    定為耕地，上開非都市土地使用管制規則第七條、森林法施行細則第五條第二項
    之規定亦不得抵觸農業發展條例（前者為命令，後者屬法律，命令不得抵觸法律
    ），系爭土地自不因非都市土地使用管制規則第七條、森林法施行細則第五條第
    二項發布而成為非耕地，被上訴人辯稱系爭土地不得為林業以外之其他用途使用
    云云，並無可採。
  (三)被上訴人另辯稱：本件若有成立耕地租約之事實，依耕地三七五減租條例第六條
    第一項：「本條例施行後，耕地租約應一律以書面為之；租約之訂立、變更、終
    止或換訂，應由出柤人會同承租人申請登記」之規定，自應由上訴人提出該書面
    租約，以為耕地租約存在之證明云云。惟查，耕地三七五減租條例第六條第一項
    之規定，僅為保護佃農及謀舉證上便利而設，非謂耕地租約之成立及生效，以書
    面及登記為要件（參照最高法院五十一年台上字第二六二九號判例），被上訴人
    上開所辯，自無理由。
五、林阿元與大甲林區管理處就系爭土地成立之租賃契約，既屬耕地三七五減租條例
    所稱之耕地租約，則關於該租約之終止，自應依耕地三七五減租條例之規定為之
    。被上訴人雖抗辯謂：系爭土地因解除林班地，大甲林區管理處業於五十九年八
    月三十一日奉臺灣省政府農林廳林務局之令，註銷該租賃契約，並於同年九月十
    六日以甲經字第一一六六號函，通知各承租人於同年月十八、十九日前往洽辦註
    銷租約手續云云，並提出臺灣省政府農林廳林務局五十九年九月十五日林政字第
    四五三二○號令。五十九年九月十八日林政字第四五四四五號函、大甲林區管理
    處五十九年九月二十四日甲經字第一一八三五號呈稿、臺灣省政府農林廳林務局
    東勢林區管理處八十七年十月二十七日八十七勢政字第九三六八號函、八十八年
    十二月二十一日八十八勢政宇第一○九二六號函為證。惟依七十二年十二月二十
    三日修正公布前之耕地三七五減租條例第十七條規定：「耕地租約在租佃期限未
    屆滿前，非有左列情形之一不得終止：一、承租人死亡而無繼承人時，二、承租
    人因遷徒或轉業放棄其耕作權時，三、地租積欠達兩年之總額時」，關於林班地
    解除或國有土地管理機關之變更，並非耕地租約之終止事由，被上訴人復未提出
    林阿元之繼承人即上訴人於其時已同意終止租約之證明，而從上訴人仍繼續耕作
    於系爭土地之事實觀之，亦難認上訴人有同意終止租約之情事存在，則大甲林區
    管理處於五十九年間以片面之意思註銷本件之耕地租約，自難認為合法，對於上
    訴人並不發生效力，被上訴人抗辯：系爭土地之租賃關係自五十九年起即因大甲
    林區管理處奉令註銷租約而不存在云云，即屬無據。至被上訴人另辯稱：上訴人
    自五十九年註銷租約後，即未繳交租金云云，雖為上訴人所不爭執，惟上訴人之
    欠繳租金，依耕地三七五減租條例第十七條之規定，亦僅構成租約終止之事由，
    於被上訴人未依法終止租約前，該耕地租約並不因之無效，亦不足以此否定原已
    成立之耕地租約。
六、被上訴人再辯稱：依九十二年二月七日修正公布之農業發展條例規定，系爭土地
    已非屬耕地云云，經查九十二年二月七日修正公布之農業發展條例第三條第十一
    款係規定：「耕地：指依區域計畫法劃定為特定農業區、一般農業區、山坡地保
    育區及森林區之農牧用地」，比較修正前後之條文內容，新法已將未依法編定之
    田、旱地目土地排除於耕地之定義範圍。惟查，同法第二十條第二項另規定：「
    本條例中華民國八十九年一月四日修正施行前已依耕地三七五減租條例，或已依
    土地法及其他法律之規定訂定租約者，除出租人及承租人另有約定者外，其權利
    義務關係，租約之續約、修正及終止，悉依該法律之規定」，而耕地三七五減租
    條例第十七條第一項第五款則規定：「耕地租約在租佃期限未屆滿前，非有經依
    法編定或變更為非耕地使用時，不得終止」，足見曾經成立耕地租約者，縱其後
    耕作之土地經依法編定或變更為非耕地使用者，亦僅為租約終止之事由，而非耕
    地租約當然無效；而在耕地之定義經立法變更時，解釋上，與該土地經編定或變
    更為非耕地之情形無異，自應認該耕地租約於經依法終止前，仍繼續有效。
七、系爭土地於大甲林區管理處出租予林阿元，雙方即已成立耕地三七五減租條例所
    稱之耕地租約，嗣林阿元於五十七年間死亡，上訴人為林阿元之繼承人，依民法
    第一千一百四十八條前段之規定，系爭耕地租約承租人之地位，自應由上訴人共
    同繼承；至系爭土地之管理機關雖迭有變動，並不影響系爭土地之出租人地位。
    系爭耕地租約並未經兩造合法終止，自於兩造間繼續有效，被上訴人否認上訴人
    就系爭土地有耕地租賃契約存在，並無理由，是上訴人請求確認與被上訴人間就
    系爭土地有耕地租賃關係存在，並無不合，應予准許。原審未予詳察，遽認兩造
    間僅為一般租賃關係，而駁回上訴人之請求，即有未洽。上訴論旨指摘原判決此
    部分不當，求予廢棄改判，為有理由，原判決此部分應予廢棄，爰由本院改判如
    主文第二項所示。
八、兩造其餘攻擊防禦方法，均與本件判決之結果不生影響，故不再逐一論述。又對
    於財產權訴訟之第二審判決，如因上訴所得受之利益，不逾一百萬元者，不得上
    訴，民事訴訟法第四百六十六條第一項定有明文，嗣後，司法院因情勢需要，依
    同條第二項規定以命令將上開數額增至一百五十萬元。另「因租賃權涉訟，其租
    賃定有期間者，以權利存續期間之租金總額為準；其租金總額超過租賃物之價額
    者，以租賃物之價額為準；未定期間者，以兩期租金之總額為準。」民事訴訟費
    用法第十三條復有明文規定。本件上訴人係訴請確認兩造間就系爭土地有租賃關
    係存在，兩造間自係因租賃權涉訟，至租賃期間依耕地三七五減租條例第五條之
    規定應為六年，而林阿元自四十五年起至五十四年每年所繳納之租金，依台中山
    林管理所及大甲林區管理處國有土地繳納代金地租聯單之記載，均為地瓜二百五
    十公斤折合之現金，再依上訴人所提出之台中縣政府九十一年十二月四日府地用
    字第○九一三二九五三九○三號公告（附本院卷第五十三頁），台中縣九十一年
    公地佃租折徵代金標準為甘藷每公斤四元，被上訴人對台中縣政府公告甘藷每公
    斤四元亦不爭執，則兩造間租賃關係六年存續期間之訴訟標的價額為六千元（ 4
    ×250×6=6000） 。本件訴訟標的價額未逾一百五十萬元，被上訴人自不得提起
    第三審上訴。
九、據上論結，本件上訴為有理由，依民事訴訟法第四百五十條、第七十八條，判決
    如主文。
中      華      民      國    九十二    年      六      月      十      日
~B1民事第四庭審判長法  官  黃斐君
~B2                法  官  張鑫城
~B3                法  官  陳蘇宗
右為正本係照原本作成。
不得上訴。
~B                書記官  吳麗慧
中      華      民      國    九十二    年      六      月     十三     日
                                                                        Ｈ


司法院資訊處製作；財團法人民間司法改革基金會備份。
